最　高　行　政　法　院　判　決
　　　　　　　　　　　　　94年度判字第01149號
上　訴　人　乙○○
訴訟代理人　詹文凱律師
被 上訴 人　交通部
代　表　人　甲○○
上列當事人間因年資事件，上訴人對於中華民國93年2月27日臺
北高等行政法院92年度訴字第894號判決，提起上訴，本院判決
如下：
　　主  文
上訴駁回。
上訴審訴訟費用由上訴人負擔。
　　理  由
一、本件上訴人在原審起訴意旨略以：上訴人係陽明海運股份有
    限公司（以下簡稱陽明海運公司）於85年2月16日移轉民營
    化後之留任人員。被上訴人依公營事業移轉民營條例第8條
    第8項及行政院90年10月26日修正核定「原公營事業移轉民
    營後87年6月5日仍在職人員義務役年資併計補發注意事項」
    ，於91年1月22日公告受理原公營事業移轉民營後至87年6月
    5日仍在職人員申請義務役年資併計補發事宜。本件被上訴
    人係委託陽明海運公司受理上開相關事宜，彙整受理申請資
    料後移由被上訴人審核，被上訴人業依規定審核撥付完畢。
    其間上訴人於91年3月26日致函被上訴人及陽明海運公司，
    略以其義務役年資併計補發必須列明正確金額數字以供其查
    核，原公務人員之權利義務與民營化留任之勞動條件須雙方
    合意方符正當程序，其已申請回任公職，請一併斟酌考量等
    語。被上訴人於91年7月8日以交人字第0910006710-1號函知
    陽明海運公司。上訴人於91年8月5日以有關民營化留任人員
    權益補償事宜部分，被上訴人逾兩個月未予處理，提起訴願
    ，遭決定不受理，遂提起本件行政訴訟。按公營事業移轉民
    營條例第8條規定之年資結算金基數與勞動基準法退休金給
    付標準相同，均為6個月平均工資。又依行政院勞工委員會
    之見解，工資應包含所有因勞動關係所生之報酬，故應包括
    年終獎金在內，然被上訴人於計算平均工資時未予列入，致
    平均工資計算之金額有誤。且因陽明海運公司移轉民營時，
    上訴人不僅喪失公務人員身分及權益，致原已累積之晉級加
    薪之存分亦無法再計算，故此等損失應由被上訴人計算補償
    金時予以一併補償。為此請判決將訴願決定撤銷，並命被上
    訴人關於計算上訴人義務役年資結算金之平均工資時，應加
    計年終獎金、晉級存分加薪補償金、公務員身分喪失補償金
    等金額，再依計算後金額發給年資結算金等語。
二、被上訴人則以：上訴人係隨同移轉民營之從業人員，並已辦
    理年資結算及支領相關補償給與在案。被上訴人依89年11月
    29日總統（89）華總一義字第8900288480號令增訂「公營事
    業移轉民營條例」第8條第8項及行政院90年10月26日台90人
    給字第030901號函修正核定「原公營事業移轉民營後87年6
    月5日仍在職人員義務役年資併計補發注意事項」，於91年1
    月22日公告受理原公營事業移轉民營後至87年6月5日仍在職
    人員申請義務役年資併計補發事宜。本件並委託陽明海運公
    司辦理受理相關事宜，並於彙整查驗無誤之受理申請資料，
    依85年2月16日移轉民營時年資結算離職給與之薪給標準計
    算義務役年資併計補發金額，於91年5月7日（岸勤從業人員
    ）及16日（海勤從業人員）將上述資料彙送被上訴人，經被
    上訴人依規定審核撥付完畢在案。而原公營事業移轉民營後
    繼續留用人員，義務役年資併計補發基數標準既係依據公營
    事業移轉民營條例第8條第8項規定辦理，故本件上訴人所稱
    義務役年資結算之平均工資應包括年終獎金、晉級存分加薪
    補償、公務員身分喪失補償金等，並無法令依據且與相關法
    令不合等語，資為抗辯。
三、原審斟酌全辯論意旨及調查證據結果，以：查原公營事業移
    轉民營後87年6月5日仍在職人員義務役年資併計補發案，申
    請人檢附相關證明文件後，應向原公營事業辦理申請登記，
    此觀被上訴人公告事項四即明，是系爭義務役年資併計補發
    案之受理及處分機關為原公營事業即陽明海運公司甚為顯然
    。上訴人自不能對非行政處分之機關為任何主張或訴訟行為
    ，則上訴人以被上訴人為行政爭訟及訴訟之對象，揆之前揭
    說明，其有當事人不適格之程序上不合法，至為灼然。又陽
    明海運公司辦理系爭義務役年資併計補發案相關事宜，其受
    理申請期間為自91年2日1日公告之日起2個月內受理申請登
    記（截至91年3月31日止），陽明海運公司彙整查驗無誤之
    受理申請資料，並依前開85年2月16日移轉民營時年資結算
    離職給與之薪給標準計算義務役年資併計補發金額，分別於
    91年5月7日（岸勤從業人員）及16日（海勤從業人員）將上
    述資料彙送被上訴人，被上訴人審核後，業依規定撥付完畢
    ，有陽明海運公司函及原公營事業移轉民營後87年6月5日仍
    在職人員義務役年資併計補發申請名冊暨結算表等影本在卷
    為憑，是系爭義務役年資併計補發案業經終結，應可確定。
    則上訴人對業已終結之申請案提起行政爭訟及訴訟，縱認其
    91年3月26日函所建請就義務役年資併計補發必須列明正確
    金額數字以供其查核，原公務人員之權利義務與民營化留任
    之勞動條件須雙方合意方符正當程序，其已申請回任公職，
    請一併斟酌考量等節有所爭執，亦因該申請案業經終結而無
    權利保護之利益存在，自應予以駁回。從而本件上訴人所提
    訴訟，當事人不適格之程序上不合法事項係屬無法補正之事
    項，至系爭義務役年資併計補發申請案部分係屬無訴之利益
    ，是上訴人之訴，依其所訴之事實，在法律上顯無理由，依
    行政訴訟法第107條第3項規定，本院自得不經言詞辯論，逕
    以判決駁回之。資為其判決之論據。
四、本院按：所謂行政處分，係指中央或地方機關就公法上具體
    事件所為之決定或其他公權力措施而對外直接發生法律效果
    之單方行政行為，訴願法第3條第1項定有明文。依上開條文
    文字規定，必須對具體事項有決定權之機關所為之決定，始
    能謂為行政處分，如受理申請之機關無決定權，僅將受理之
    資料轉送主管機關審核決定，則該受理機關尚非處分機關，
    應以有權決定之機關為處分機關。本件被上訴人依89年11月
    29日增訂之「公營事業移轉民營條例」第8條第8項，及行政
    院90年10月26日修正核定「原公營事業移轉民營後87年6月5
    日仍在職人員義務役年資併計補發注意事項」規定，於91年
    1月22日公告受理原公營事業移轉民營後至87年6月5日仍在
    職人員申請義務役年資併計補發事宜。依該注意事項第9項
    及第10項規定，原公營事業負責受理登記及協助整理相關資
    料，並造冊送原公營事業主管機關辦理，原公營事業主管機
    關應就前述資料審核於3個月內發放補償金。依前開說明，
    本案之原處分機關應為原公營事業主管機關交通部即被上訴
    人，上訴人起訴以被上訴人為被告機關，尚無不合。原審以
    原公營事業移轉民營後87年6月5日仍在職人員義務役年資併
    計補發案，申請人係向原公營事業辦理申請登記，是系爭義
    務役年資併計補發案之受理及處分機關為原公營事業即陽明
    海運公司，上訴人自不能對非行政處分之機關為任何主張或
    訴訟行為，則上訴人以被上訴人為行政爭訟及訴訟之對象，
    其有當事人不適格之程序上不合法等情，自有未合。次查上
    訴人主張被上訴人應發給之補償金額計算有誤，請求撤銷原
    核定並補發不足部分補償金，參諸行政訴訟法第196條規定
    ，其請求自不因原核定補償金已發放完畢，而認為上訴人提
    起本訴無受保護之利益。原判決僅以申請案已終結即認上訴
    人無受保護之利益，亦嫌速斷。惟查「公營事業轉為民營型
    態之日，從業人員不願隨同移轉者或因前項但書約定未隨同
    移轉者，應辦理離職。其離職給與，應依勞動基準法退休金
    給與標準給付，不受年齡與工作年資限制，並加發移轉時薪
    給標準6個月薪給及1個月預告工資；其不適用勞動基準法者
    ，得比照適用之。」、「移轉為民營後繼續留用人員，得於
    移轉當日由原事業主就其原有年資辦理結算，其結算標準依
    前項規定辦理。但不發給六個月薪給及一個月預告工資。其
    於移轉之日起5年內資遣者，按從業人員移轉民營當時或資
    遣時之薪給標準，擇優核給資遣給與，並按移轉民營當時薪
    給標準加發6個月薪給及1個月預告工資。」、「原公營事業
    移轉民營後繼續留用人員，義務役年資併計補發，於87年6
    月5日仍在職者，其年資結算比照公務人員併計義務役年資
    ，並以民營化當時據以結算離職給與之薪給標準為計算義務
    役年資補發之基數標準。但民營化當時結算之年資已逾30年
    者，其義務役年資不得併計。」分別為公營事業移轉民營條
    例第8條第2項、第3項及第8項所規定。是原公營事業移轉民
    營後繼續留用人員，義務役年資併計補發基數標準係依據上
    開條例第8條第8項規定，係以民營化當時據以結算離職給與
    之薪給標準為計算義務役年資補發之基數標準。本件上訴人
    對民營化當時據以結算離職給與之薪給標準，於其時並未聲
    明不服提起救濟，故該計算標準之處分已確定在案，上訴人
    於本件計算義務役年資補發金額，復就已確定之計算標準加
    以爭執，顯屬無理由。且依上引條例第8條第8項所定，義務
    役年資併計補發，以民營化當時據以結算離職給與之薪給標
    準為計算義務役年資補發之基數標準，並未包括年終獎金、
    晉級存分加薪補償、公務員身分喪失補償金等。故上訴人所
    稱義務役年資結算之平均工資應包括年終獎金、晉級存分加
    薪補償、公務員身分喪失補償金等，並無法令依據，其請求
    自屬無據而顯無理由，得不經言詞辯論而予以駁回。是以原
    判決不經言詞辯論駁回上訴人之訴，理由雖屬未當，然其判
    決結果則無異，仍應予維持。上訴論旨，求予廢棄原判決，
    難認有理由，應予駁回。
五、據上論結，本件上訴為無理由，爰依行政訴訟法第255條第1
    項、第98條第3項前段，判決如主文。
中    華    民    國    94    年    7     月   28     日
                  第一庭審判長法  官　黃　綠　星
                              法  官  陳  秀  美
                              法  官　蔡　進　田
                              法  官　黃　璽　君
                              法  官　廖　宏　明
以  上  正  本  證  明  與  原  本  無  異
中    華    民    國    94    年    7    月    29     日
　　　　　　　　　　　　　　　書記官　彭　秀　玲
